【裁判字號】    91,訴緝,53
【裁判日期】    920102
【裁判案由】    偽造文書等
【裁判全文】
臺灣彰化地方法院刑事判決                          九十一年度訴緝字第五三號
    公  訴  人  臺灣彰化地方法院檢察署檢察官
    被      告  乙○○
右列被告因偽造文書等案件，經檢察官提起公訴（八十八年度偵緝字第五五七號），
本院判決如左：
    主      文
乙○○連續行使偽造私文書，足以生損害於他人，處有期徒刑陸月，如易科罰金，以
參佰元折算壹日。
    事      實
一、乙○○於民國八十五年十二月間自任會首，召開每會新台幣（下同）二萬元之互
    助會一會，會員連會首在內共三十八人次，會期從八十五年十二月二十八日起應
    至八十九年一月二十八日止，採內標制，約定每月二十八日各會員得假會首乙○
    ○之住所彰化縣溪湖鎮○○○街一二巷八號進行投標，會款應於投標後三日內繳
    清，由乙○○向其他會員收取會款後再交付得標之會員。詎於會期中，乙○○竟
    意圖為自己不法之所有，並基於概括之犯意，先後於八十七年一月二十八日、同
    年四月二十八日及六月二十八日，在前揭約定標會地點，於紙條上偽填標息金額
    新台幣（下同）四千五百元、五千二百元及四千八百元（起訴書誤載為四千二百
    元、三千七百元及四千元），並偽簽會員吳信夫、吳淑女及邱佳娟之姓名，依民
    間互助會習慣足以表示吳信夫、吳淑女及邱佳娟，各以上開標息標取該次互助會
    用意之私文書，偽造完成後即於上述標會期日，在上址持以行使參加開標，足以
    生損害於吳信夫、吳淑女、邱佳娟及該會之活會會員等，得標後並使該會不知情
    會員甲○○等各活會會員陷於錯誤，分別於得標後三日內給付當次會款予乙○○
    ，依序詐得會款三十六萬元、三十一萬零八百元及二十八萬八千八百元，共計九
    十五萬九千六百元（起訴書誤載為一百七十九萬九千一百元）。嗣於八十七年十
    月間乙○○所招集之上開互助會停會，經會員查詢始發覺上情。
二、案經甲○○訴由臺灣彰化地方法院檢察署檢察官偵查起訴。
    理      由
一、訊據被告乙○○，矢口否認有前開犯行，辯稱：伊並未冒標，僅係借標云云。惟
    查，上開事實業據告訴人甲○○指訴綦詳，且被告於偵查中業已坦承：「八十七
    年一月冒標吳信夫、八十七年四月冒標吳淑女、八十七年六月冒標邱佳娟，另外
    謝賞說一會要借我標。」等語（見八十八年度偵緝字第五五七號第二十四頁），
    嗣於本院調查時，先係自承曾冒標吳淑女之會（見本院九十一年十一月十九日訊
    問筆錄），繼則自承冒標四會，其中二會為吳淑女及邱佳娟等語（見本院九十一
    年十二月三日問筆錄），佐之證人邱佳娟於偵查中到庭證稱其參與之互助會曾遭
    他人冒標等語（見八十八年度偵字第五五五七號第五十一月背面），被告辯稱未
    冒標云云，顯屬事後卸責之詞，無足採信。再查被告所招組之系爭互助會係於八
    十七年十月間停會，則迄停會當月包含會首在內，應有二十二會死會，剩餘十六
    會活會，然觀之被告於停會後八十七年十一月二十八日所簽署乙紙調解辦法，確
    屬活會者共為十九會，是遭冒標者可確定為三會，準此，被告於偵查中坦承其冒
    標吳信夫、吳淑女及邱佳娟等三會之供詞，應與事實相符，而可採信。此外復有
    被告所召集之互助會會單影本附卷可稽（依所載次序：八十七年一、四、六月各
    次之標息為四千五百元、五千二百元及四千八百元），本件事證已明，被告犯行
    堪以認定。
二、查本件據以標會之紙張上雖未書明標單字樣，惟參與投標者於標單均有登載投標
    人之姓名及金額，已據被告於偵查中供明，而依民間互助會之習慣該紙張上之記
    載，足以表示登載名義人擬以上述金額標取該互助會用意之證明，為刑法第二百
    二十條之準文書，且足以生損害於各登載名義人及該會之各活會會員，是核被告
    所為，係犯刑法第三百三十九條第一項之詐欺取財及同法第二百十六條、第二百
    十條之行使偽造私文書罪。被告偽造冒標者之署押（姓名），係偽造私文書之部
    分行為；偽造之行為已為進而加入競標之行使偽造私文書高度行為所吸收，均不
    另論罪。被告先後多次行使偽造私文書及詐欺取財犯行，時間緊接，顯係基於概
    括之犯意，而觸犯構成要件相同之罪名，各應依連續犯論以一罪，並加重其刑。
    又被告各該次冒名標會，使該會之各活會會員陷於錯誤交付會款，因而侵害各活
    會會員之法益，核屬一行為觸犯數罪名，應依想像競合犯之例，從一重處斷。被
    告所犯行使偽造私文書罪與詐欺取財罪間，有方法結果之牽連關係，應依牽連犯
    之例，從一重之行使偽造私文書罪處斷。爰審酌被告犯罪之動機、目的、手段、
    、所生危害、所得款項及犯罪後之態度等一切情狀，且考量被告已當庭陳明願分
    期清償所積欠之會款，且已陸續清償中，有其所提出之匯款執據可查，據以量處
    如主文所示之刑，並諭知易科罰金之折算標準，以資懲儆。至被告因冒標所偽造
    之標單，因已無證據證明現仍存在，自不併為沒收之宣告，附此敘明。
三、又被告為前開犯罪行為後，刑法第四十一條已於九十年一月十日修正公布，經比
    較修正前後之規定，以修正後之新法較有利於被告，爰依刑法第二條第一項前段
    規定，適用修正後之刑法第四十一條第一項前段，而諭知易科罰金之折算標準，
    附此敘明。
據上論斷，應依刑事訴訟法第二百九十九條第一項前段，刑法第五十六條、第二百十
六條、第二百十條、第二百二十條第一項、第三百三十九條第一項、第五十五條、第
二條第一項前段、第四十一條第一項前段，罰金罰鍰提高標準條例第一條前段、第二
條，判決如主文。
本案經檢察官黃玉琪到庭執行職務。
中      華      民      國      九十二    年      一    月      二      日
                                臺灣彰化地方法院刑事第二庭
                                    法      官  王義閔
右正本證明與原本無異。
如不服本判決，應於判決送達後十日內，向本院提出上訴狀( 須附繕本 )。
告訴人或被害人對於判決如有不服具備理由請求檢察官上訴者，其上訴期間之計算係
以檢察官收受判決正本之日期為準。
                                      法院書記官  詹國立
中      華      民      國      九十二    年      一    月      三      日
刑法第二百十六條
行使第二百十條至第二百十五條之文書者，依偽造、變造文書或登載不實事項或使登
載不實事項之規定處斷。
刑法第二百十條
偽造、變造私文書，足以生損害於公眾或他人者，處五年以下有期徒刑。
刑法第二百二十條
在紙上或物品上之文字、符號、圖畫、照像，依習慣或特約，足以為表示其用者，
處三年以上十年以下有期徒刑。
錄音、錄影或電磁紀錄藉機器或電腦之處理所顯示之聲音、影像或符號，足以為表
示其用意之證明者，亦同。
稱電磁紀錄，指以電子、磁性或其他無法以人之知覺直接認識之方式所製成之紀錄
，而供電腦處理之用者。
刑法第三百三十九條
意圖為自己或第三人不法之所有，以詐術使人將本人或第三人之物交付者，處五年以
下有期徒刑、拘役或科或併科一千元以下罰金。
以前項方法得財產上不法之利益或使第三人得之者亦同。
前二項之未遂犯罰之。


司法院資訊處製作；財團法人民間司法改革基金會備份。
